臺灣高雄地方法院民事判決　　　　　　　100年度訴字第217號
原　　　告　陳傅清梅
即反訴被告
訴訟代理人　陳永順
　　　　　　朱立人律師
被　　　告　張春梅
即反訴原告
訴訟代理人　滕民強
　　　　　　江順雄律師
被　　　告　張永芳
訴訟代理人　陳豐裕律師
被　　　告　張存發
訴訟代理人　羅鼎城律師
被　　　告　張存財
兼上一人
訴訟代理人
上列當事人間請求損害賠償等事件，本院於民國100 年10月31日
言詞辯論終結，判決如下：
    主      文
被告張永芳、張存財應連帶給付原告新臺幣肆萬肆仟捌佰拾柒
元，及被告張永芳自民國九十九年十月七日起、被告張存財自民
國一百年三月十日起，均至清償日止，按週年利率百分之五計算
之利息。
被告張存發應給付原告新臺幣玖仟陸佰貳拾貳元，及自民國一百
年三月二十二日起至清償日止，按週年利率百分之五計算之利息
。
被告張永芳應給付原告新臺幣肆仟柒佰玖拾貳元，及自民國九十
九年十月七日起至清償日止，按週年利率百分之五計算之利息。
原告其餘之訴駁回。
本訴訴訟費用由原告負擔。
本判決第一、二、三項得為假執行。
原告其餘假執行之聲請駁回。
反訴被告應將坐落高雄市○○區○○段四三八地號土地如附圖二
所示A 部分面積二十一點三六平方公尺、B 部分面積十九點零二
平方公尺及C 部分面積七十七點四平方公尺其上地上物拆除後，
將上述土地騰空返還予反訴原告及其他公同共有人。
反訴被告應自民國九十九年十二月二日起至返還上述土地之日止
，於每月二日給付反訴原告新臺幣壹佰肆拾伍元，及各自每月三
日起至清償日止按週年利率百分之五計算之利息。
反訴訴訟費用由反訴被告負擔。
本判決第八、九項得為假執行。但如反訴被告就第八項以新臺幣
壹拾陸萬肆仟捌佰玖拾貳元，及第九項於各期給付到期後各以新
臺幣壹佰肆拾伍元為反訴原告預供擔保後，得免為假執行。
    事實及理由
壹、程序部分：
  一、按訴狀送達後，原告不得將原訴變更或追加他訴，但請求
      之基礎事實同一者，不在此限，民事訴訟法第255 條第1
      項第2 款定有明文。本件原告最初起訴請求：(1)被告張春
      梅、張永芳應返還坐落高雄市○○區○○段437 地號土地
      （以下稱系爭437 號土地）及其上門牌號碼高雄市○○區
      ○○街41巷39號之未辦保存登記建物（以下稱系爭建物）
      ，並賠償民國99年6 月17日本院96年度執字第63987 號執
      行筆錄所載損害新臺幣（以下同）360 萬元。嗣後除追加
      主張被告張存發、張存財亦有共同實施拆除及毀損系爭建
      物其內防盜鐵窗、鐵捲門、抽水馬達等物品之舉外，另與
      被告張春梅、張永芳共同無權占用其所有同段434 、435
      地號土地（以下稱系爭434 、435 號土地），遂追加以張
      存財、張存發為本件被告，併依民法第767 條、第179 條
      及第185 條之法律關係而為主張（參見本院卷二第15至17
      頁），且變更聲明為：(1)被告應連帶給付原告478 萬元，
      及自起訴狀繕本送達翌日起至清償日止，按週年利率5%計
      算之利息；(2)被告應將如96年8 月28日美濃地政事務所建
      物測量成果圖（即附圖一）所示A 、B 部分（面積合計19
      9. 21 平方公尺）所占用系爭437 號土地其上地上物拆除
      後，將該土地騰空返還予原告，並自起訴狀繕本送達翌日
      起至返還土地之日止，按月給付原告2 萬2305元；(3)願供
      擔保請准宣告假執行（參見本院卷二第252 頁）。經核原
      告此舉乃係基於請求被告共同賠償因毀損系爭建物所生之
      損害，以及主張被告無權占用系爭434 、435 及437 號土
      地暨系爭建物之同一基礎事實所為，具有統一解決紛爭之
      實益，是被告雖不同意上開訴之變更，惟仍與前揭規定相
      符，應予准許。
  二、又被告於言詞辯論終結前，得在本訴繫屬之法院，對於原
      告及就訴訟標的必須合一確定之人提起反訴，民事訴訟法
      第259 條亦有明文。查反訴原告江春梅主張反訴被告陳傅
      清梅所有之系爭建物無權占用其與第三人所共有同段438
      地號土地（以下稱系爭438 號土地），並請求反訴被告拆
      除占用438 地號土地部分其上地上物並返還予全體共有人
      ，及依其應有部分返還占用該土地之不當得利而據以提起
      反訴，核與本訴之訴訟標的及攻擊防禦方法相互牽連，且
      非專屬他法院管轄，亦與前開規定相符而應予准許。
貳、實體部分：
  一、本訴部分：
    (一)原告主張：伊前於96年6 月20日經本院95年度執字第1215
      4 號強制執行事件拍賣程序以58萬8888元拍定取得系爭43
      4 、435 號土地；又於97年11月5 日由本院95年度執字第
      12154 號強制執行事件拍賣程序以888 萬元之代價取得系
      爭437 號土地、系爭建物及原坐落於系爭434 、435 及43
      7 號土地其上之鋼骨鐵皮建物（原由被告張存發作為豬舍
      使用，以下稱系爭豬舍）所有權在案。詎被告於99年6 月
      17日法院執行點交系爭建物前，竟共同以拆走抽水馬達、
      阻塞屋外水管暨化糞池，剪斷或破壞電線管線電線、擅自
      拆卸1 樓2 個電動鐵捲門及1 個手動鐵捲門、2 樓1 個電
      動鐵捲門、3 個手動鐵捲門，17個防盜鐵窗、壁燈2 盞、
      雙管燈組8 具、吊扇8 具、不鏽鋼水塔1 座、避雷針1 支
      、1 樓至3 樓各層樓梯扶手、鋁門2 扇、鋁窗17扇等方式
      加以非法破壞，另以拆除各式電線之方式破壞系爭豬舍，
      使伊受有上述財產損害，且因系爭建物已達不能使用之狀
      態，唯有拆除重建方能填補此等損害，故就此部分爰請求
      被告連帶賠償損害360 萬元。其次，原告陸續透過法院強
      制執行拍賣程序而取得系爭434 、435 、437 號土地、系
      爭豬舍及系爭建物暨鄰近鐵皮棚架（附圖一所示B部分即
      附圖二所示14、15、19、20連線範圍，以下稱系爭棚架）
      、鐵皮屋頂（附圖一所示A 部分即附圖二所示15、16、18
      、19連線範圍，以下稱系爭屋頂），惟被告等人竟拒不返
      還系爭豬舍、建物、棚架及屋頂，且基於共同占有之意思
      而以此方式無權占用原告所有上述土地，渠等所為自屬共
      同侵權行為及因無權占用而獲有相當於租金之不當得利，
      故原告除請求被告應將附圖一A 、B 部分（面積199.21平
      方公尺，即A 部分53.9平方公尺＋B 部分222.71平方公尺
      －占用系爭438 號土地77.4平方公尺＝199.21平方公尺）
      所示占用系爭437 號土地其上地上物予以拆除，並將上開
      土地騰空返還予原告外，另主張依共同侵權行為及不當得
      利之法律關係請求：(1)被告於起訴前即自97年11月5 日至
      99年9 月24日止（合計23個月），無權占用如附圖一所示
      A 、B 部分鋼造屋頂，且於屋頂下方加蓋鋼骨鐵皮建物而
      占用系爭437 地號土地，以此方式獲有相當於租金之不當
      得利51萬3020元；(2)自96年6 月29日起至98年4 月6 日返
      還系爭434 、435 、437 號土地之日止，就系爭豬舍占用
      前開土地而獲有相當於租金不當得利數額2 萬6504元，共
      計應返還不當得利53萬9524元（51萬3020元＋2 萬6504元
      ＝53萬9524元），但就此部分仍堅持請求被告應連帶返還
      不當得利或賠償損害數額為118 萬元，另須自起訴後至返
      還系爭437 號土地之日止，應按月給付2 萬2305元之不當
      得利數額予原告。為此爰依民法第184 條第1 項前段、第
      185 條、第215 條、第179 條及第767 條規定提起本訴，
      並聲明：(1)被告應連帶給付原告478 萬元，及自起訴狀繕
      本送達翌日起至清償日止，按週年利率5%計算之利息；(2)
      被告應將附圖一所示A 、B 部分（即占用系爭437 號土地
      部分面積199.21平方公尺）所占用系爭437 號土地上之地
      上物拆除後，將該占用土地騰空返還予原告，並自起訴狀
      繕本送達翌日起至返還土地之日止，按月給付原告2 萬23
      05元；(3)願供擔保請准宣告假執行。
    (二)被告之答辯：
      (1)被告張春梅係以：系爭執行事件債務人各為被告張永芳
        或張存財，均與伊無涉，又原告所指破壞系爭建物暨豬
        舍及無權占用土地之舉全然與其不生任何關連。此外，
        原告曾以系爭建物遭破壞為由對伊提起竊盜告訴，惟除
        被告張存財外，其餘人等均經臺灣高雄地方法院檢察署
        檢察官以99年度偵字第21375 號不起訴處分在案（以下
        稱系爭刑事案件），足徵原告前揭主張顯無理由。況系
        爭建物尚未達不能使用之程度，故原告所請求損害賠償
        數額顯屬過高等語置辯。並聲明：原告之訴駁回；
        願供擔保請准宣告免為假執行。
      (2)被告張永芳辯稱：伊雖為系爭建物之前所有權人，但並
        無原告所指毀損情事，況系爭建物尚未達不能使用之程
        度，故原告所主張損害償數額顯屬過高。又伊亦未占用
        系爭土地及豬舍，亦無不當得利可言。另原告主張自97
        年6 月29日至99年6 月17日點交系爭建物前之不當得利
        部分，因系爭建物於原告取得所有權前即為伊占有使用
        ，且原告於取得該建物所有權後亦未表示不同意伊繼續
        使用，自應繼受前手同意伊使用之義務，遂無權請求不
        當得利等語，並聲明：原告之訴駁回。
      (3)被告張存財、張存發則辯稱：系爭建物周圍鐵皮建物係
        伊本人所搭建，搭建期間雖經被告張春梅發現所建範圍
        已超過438 號土地且立即要求拆除，但伊仍未依被告張
        春梅之指示加以拆除，嗣於99年6 月初搭建完成後交予
        被告張永芳居住使用。又系爭豬舍乃係被告張存發於85
        年間所起造，於89年間拆除裡面設備，鐵皮屋頂則至點
        交後均尚未拆除，但渠等並無占用系爭豬舍及系爭土地
        ，亦無毀損系爭建物等語，並均聲明：駁回原告之訴及
        假執行之聲請。
  二、反訴部分：
    (一)反訴原告主張：系爭建物前經反訴被告因法院拍賣而取得
      所有權，又該建物前自77、78年間興建時起已占用反訴原
      告與第三人所共有之系爭438 號土地，而反訴原告直至99
      年2 月12日方始登記為該土地共有人，自始既未同意系爭
      建物之興建，亦無反訴被告所稱明示或默示同意使用之協
      議，況依系爭建物使用執照內容可知起造人申請建築地點
      並不包括系爭438 號土地，當無反訴被告所稱該土地所有
      權人先前已同意興建之情事。此外，法院拍賣公告業已載
      明反訴被告所購入系爭建物占用毗鄰土地且該占用部分不
      在拍賣範圍，則反訴被告自可預見系爭建物將因無權占用
      而遭拆除，故反訴原告合法行使所有權乃係法律所允許，
      要無權利濫用之虞。至反訴被告另主張應類推適用民法第
      425 條之1 、第87 6條規定云云，顯與法律規定有違而不
      足採信，從而反訴原告自得依民法第767 條、第821 規定
      請求反訴被告拆除無權占用系爭438 號土地其上系爭建物
      ，並將所占用土地返還予反訴原告暨全體共有人，另依民
      法第179 條、第18 1條規定請求按月給付相當於租金之不
      當得利145 元（系爭438 號土地申報地價每平方公尺224
      元×占用面積117. 78 平方公尺×年息10% ×反訴原告應
      有部分3098分之2061＝145 元），為此爰依法提起本件反
      訴，並聲明：反訴被告應將如附圖二所示A 部分所示其
      上鋼筋混凝土造二樓平房（面積21.36 平方公尺）、B 部
      分鐵皮棚架（面積19.02 平方公尺）、C 部分鐵皮屋頂（
      面積77.4平方公尺）拆除後，將所占用土地騰空返還予反
      訴原告及全體共有人；反訴被告應自99年12月2 日起至
      返還上述土地之日止，按月於2 日給付反訴原告145 元，
      及均至清償日止按週年利率5%計算之利息；願供擔保請
      准宣告假執行。
    (二)反訴被告則以：系爭建物雖有占用系爭438 號土地，但該
      建物合法領有使用執照，足見興建時當已取得系爭438 號
      土地其他共有人之同意，自非無權占有。又反訴原告明知
      系爭建物坐落於系爭438 號土地多年，且直至拍賣點交之
      日止均未曾表示反對，顯見反訴原告與系爭建物前手即張
      永芳間存有明示或默示之使用協議，事後卻於反訴被告拍
      賣取得系爭建物後即訴請拆屋還地，顯屬權利濫用，則伊
      依拍賣程序取得所公告之權利範圍取得系爭建物之所有權
      。況依民法第876 條法定地上權之意旨，自應類推適用民
      法第425 條之1 、第876 條規定而不得訴請拆屋還地。至
      如伊所有系爭建物確有占用反訴原告系爭第438 號土地，
      伊同意依反訴原告所主張計算方式（以實際占用面積及申
      報地價年息10% 計算）而為給付相當於租金之不當得利等
      語。並聲明：反訴原告之訴駁回；如受不利判決，願
      供擔保請准免為假執行。
  三、兩造爭執與不爭執事項：
    (一)當事人不爭執事項：
      (1)系爭434 、435 號土地原係被告張永芳所有，經本院95
        年度執字第12154 號強制執行事件予以拍賣，由原告於
        96年6 月20日以58萬8888元之代價標得該2 筆土地所有
        權，嗣於96年7 月11日經本院送達不動產權利移轉證書
        予原告收受，並於同年7 月12日辦理登記在案（參見本
        院卷一第45至48頁、卷二第246 至247 頁）。
      (2)又系爭434 、435 號土地上前於85年間由被告張存發出
        資興建未辦保存登記之系爭豬舍（即附圖一所示F 部分
        ）。該豬舍前經本院執行處測量結果如附圖一F 部分所
        示，分別占用系爭434 、435 、437 號土地面積各為11
        5.56、338.56及163.2 平方公尺（另有占用同段433 地
        號土地41.56 平方公尺）。嗣於90年間張存發就系爭豬
        舍領取拆除補償金後僅拆除其內設備，但仍留有鐵皮屋
        頂未予拆除，直至98年4 月6 日始由原告自行加以拆除
        （參見本院卷二第7 至8 、121 、227 至228 、242 、
        275 頁）。
      (3)系爭建物、棚架及屋頂（均係未辦保存登記建物）前經
        本院委請地政機關實施測量，其中系爭建物（即附圖二
        所示10、11、14、20連線範圍）分別占用系爭437 號土
        地187.36平方公尺（參見本院卷二第180 頁）及系爭43
        8 號土地21.3 6平方公尺（即附圖二所示A 部分）；系
        爭棚架分別占用系爭437 號土地115.43平方公尺、系爭
        438 號土地19.02 平方公尺（即附圖二所示B 部分）及
        同段433 地號土地1. 56 平方公尺；系爭屋頂則占用系
        爭438 號土地77.4平方公尺（即附圖二所示C 部分），
        另有占用同段433 、440 號部分土地。
      (4)系爭437 號土地（原地號為高雄縣美濃鎮○○段1469號
        ，參見本院卷二第117 頁）暨建物原均係被告張永芳所
        有，其中系爭建物係被告張永芳前於78年間所出資興建
        。又前開土地暨建物經本院以96年度執字第63987 號執
        行事件併同系爭棚架、屋頂及系爭豬舍（即附圖一所示
        F 部分）予以拍賣，由原告於97年11月5 日以888 萬元
        之代價標得該等不動產所有權，嗣於97年12月3 日經本
        院送達不動產權利移轉證書予原告收受在案，並於97年
        12月4 日就系爭437 號土地辦理所有權登記在案（參見
        本院卷一第49至50、141 至156 頁、卷二第174 至175
        頁）。
      (5)系爭建物直至99年6 月11日前仍由被告張永芳與其妻張
        王來招妹居住使用，且是時房屋現況仍屬完好且水電結
        構正常，另被告張春梅則未居住於該址（參見本院卷二
        第274 、276 頁）。
      (6)系爭437 號土地前經原告聲請由本院執行處於98年1 月
        15日執行點交，並解除債務人即被告張永芳之占有而依
        現況交由拍定人即原告接管在案。嗣於99年6 月17日再
        由本院執行處書記官依原告聲請針對系爭437 號土地暨
        系爭建物、棚架及屋頂再次點交並製作執行筆錄（參見
        本案卷一第8 至9 ，卷二第174 至175 頁）。依該筆錄
        記載原告代理人即陳永順當場表示債務人已將系爭建物
        之抽水馬達拆走，並將屋外水管阻塞不通，1 樓後門大
        門鐵捲門、10個窗戶、5 個鋁門均已拆走、2 樓部分有
        10個門、11個窗戶及1 樓至2 樓扶梯已被拆走，2 樓有
        4 個鐵捲拉門已被拆走，另一樓前面大門鐵捲門經焊死
        無法開啟進出，及其落地鋁門已破壞，2 樓到頂樓之手
        扶梯亦被拆走。廁所馬桶均不通，浴室內洗手台亦被拆
        走，屋內垃圾堆置，未搬離家具遭割裂破壞或毀損，又
        系爭豬舍其屋內電線及對外電纜線亦均遭拆除等語。另
        系爭437 號土地暨建物於是日經書記官勘查結果認定債
        務人已搬離，屋內已無貴重物品，僅遺留廢棄物品，除
        交由原告檢視及自行處理外，另將系爭437 號土地及建
        物、棚架及屋頂依現狀點交予原告。
      (7)系爭建物前經本院委請高雄市建築師公會針對損壞狀況
        及復原所需費用加以鑑定，經鑑定後認為系爭建物經回
        復門窗及水電供給後，已可供一般日常生活使用，並無
        不堪使用之虞；100 年4 月22日勘驗筆錄（以下稱系爭
        勘驗筆錄）編號22「鑿井」之堪用性，經接回遭移除的
        外部馬達及管路後，應可回復地下水抽取功能；系爭勘
        驗筆錄編號28「化糞池」部分，抽水馬桶（管路修復後
        ）可正常使用，沖洗後亦有適量水流排入排水溝，故系
        統運行仍屬正常狀態；而依系爭勘驗筆錄所示各項物品
        如進行修復至合於一般日常使用之狀態，所需費用如扣
        除編號23「管路整修」（鑑定價值為4 萬6100元）、編
        號24「電線」（鑑定價值為7562元）、編號29「C 型鋼
        架各式電線」（鑑定價值為5000元）等部分後為61萬17
        60元。
      (8)系爭438 號土地係被告張春梅前於99年1 月20日向訴外
        人張雙龍所購買而取得應有部分3098分之2061，於同年
        2 月12日辦理登記在案，並與其他共有人黃兆香、黃雲
        香、黃錦秀、黃來娣、黃方美等人分別共有（參見本院
        卷一第52至53、128 至137 頁）。
    (二)當事人爭執事項：
      (1)本訴部分：
        被告有無原告所指共同毀損系爭建物之舉？
        被告有無原告所指無權占用系爭434 、435 、437 號
          土地之舉？
        原告請求被告應將附圖一所示A 、B 部分（即占用系
          爭437 號土地部分面積199.21平方公尺）所占用系爭
          437 號土地上之地上物予以拆除後，並將該占用土地
          騰空返還予原告，有無理由？
        原告依侵權行為及不當得利之法律關係請求被告連帶
          賠償損害或返還不當得利有無理由？如有，則其所得
          請求數額為何？
      (2)反訴部分：
        反訴被告占有系爭438號土地有無合法權源？
        反訴原告請求反訴被告拆除如附圖二所示A 、B 、C
          部分土地其上地上物暨返還所占用土地及相當於租金
          之不當得利，有無理由？
  四、本院之判斷
    (一)本訴部分：
      (1)被告有無原告所指共同毀損系爭建物之舉？
        原告雖迭以主張：被告張春梅、張永芳、張存財及張
          存發等人於法院點交前，共同以上述方式毀損系爭建
          物及竊取其內物品云云。是本院參酌系爭建物於99年
          6 月11日房屋現況仍屬完好且水電結構正常，已如前
          述，惟該建物前於99年6 月17日經本院執行處人員執
          行點交時，業已發現該址確有鐵捲門5 樘及窗戶21扇
          遭拆走之事實，且本院於100 年4 月22日前往系爭建
          物實施勘驗亦發現如系爭勘驗筆錄所示編號2 「2 樓
          手動鐵捲門」、編號3 「1 樓手動鐵捲門」、編號4
          「1 樓手動鐵捲門」、編號5 (1)(2)「2 樓手動鐵捲門
          」處均無鐵門（共5 樘），但仍留有鐵門裝置痕跡及
          鐵框，至編號8 至16防盜鐵窗部分則留有孔洞及鋼釘
          之拆卸痕跡（原有21處拆卸痕跡，惟據原告表示僅主
          張17扇遭拆卸，參見本院卷二第27至28、47頁）等情
          屬實，衡情堪認該等鐵捲門、防盜鐵窗暨鋁窗確係99
          年6 月11日被告張永芳搬離該址後遭人加以拆卸之情
          無訛。又參以被告張永芳、張存財於系爭刑事案件警
          詢中俱不否認渠2 人於99年6 月13日確有前往系爭建
          物之事實，再依證人葉秀蘭於本院審理中證稱：伊於
          法院點交前曾看見被告張永芳、張存財與第三人張柏
          偉（即張存發之子）、張徐春玲（即張存發之妻）、
          張王來招妹等人在拆窗戶及鐵捲門等語在卷（參見本
          院卷二第214 頁），核與其在系爭刑事案件警詢及偵
          查中證述之情大抵相符。至被告張永芳雖抗辯：伊前
          自99年6 月11日業已搬離系爭建物，及被告張存財辯
          稱：其並未居住於系爭建物等語，然查渠2 人既於同
          年月13日更行返回該建物，復據證人葉秀蘭具結證述
          確有目睹渠2 人拆卸搬運系爭建物其內鐵捲門及窗戶
          等語綦詳，再兼衡系爭建物直至被告張永芳搬離前房
          屋現況仍屬完好，且本件既無其他事證可資推認上述
          物品果係於99年6 月13日被告張永芳及張存財離去後
          、至同年月17日本院執行點交前另遭第三人所竊取，
          綜此堪認系爭建物其內如本院勘驗筆錄所載編號2 、
          3 、4 、5 (1)(2)鐵捲門共5 樘及編號8 至16防盜鐵窗
          暨鋁窗各17扇確係遭被告張永芳、張存財2 人於99年
          6 月13日所共同拆卸搬運者無訛。至其餘如編號5 (3)
          所示「2 樓手動鐵捲門」前於本院執行處點交時或系
          爭刑事案件中既未據原告併予主張同受有此部分財產
          損失（參見本院卷二第28頁），反遲至本院100 年4
          月22日勘驗時方始為此主張，二者時間相隔幾近1 年
          ，客觀上實無從遽認該鐵捲門果係於99年6 月13日同
          遭被告張永芳、張存財予以拆卸搬離。此外，本件茲
          據被告張春梅、張存發始終否認曾於法院點交前偕同
          前往系爭建物搬運任何物品，且依證人葉素蘭前揭證
          述內容亦無片語言及被告張春梅、張存發果有於上述
          時地與被告張永芳、張存財共同實施拆卸搬運鐵捲門
          、防盜鐵窗暨鋁窗之行為，再原告復未能針對被告張
          永芳、張春梅、張存財、張存發另涉有前揭所指擅自
          拆卸或破壞其餘如勘驗筆錄所示衛浴設備、日光燈、
          雙管燈管、吊扇、抽水馬達及鑿井、水塔、避雷針、
          樓梯扶手、電線管路等情舉證以實其說，自不得就此
          部分率爾為渠等不利之認定，合先敘明。
        按數人共同不法侵害他人之權利者，連帶負損害賠償
          責任，民法第185 第1 項前段定有明文。又依同法第
          811 條規定動產因附合而為不動產之重要成分者，不
          動產所有人，取得動產所有權。是以動產附合於不動
          產而歸不動產所有人取得動產所有權者，須以動產因
          附合而成為不動產之重要成分為要件。所謂成為不動
          產之重要成分，係指此種結合具有固定性、繼續性，
          而未成為另一獨立之定著物而言。又固定性或繼續性
          之有無，固屬一項客觀判斷基準，然主要衡量因素仍
          繫諸於依一般社會經濟觀念是否足資認定其具有獨立
          性為斷。查本件如卷附勘驗筆錄所載編號2 、3 、4
          、5 (1)(2)鐵捲門5 樘及編號8 至16防盜鐵窗暨鋁窗各
          17扇先前均因安裝而附合於系爭建物一節，業有卷附
          照片可證（參見本院卷二第53至55、57至67頁），復
          為被告所不爭執。且衡諸常情，建物主體與其門扇本
          即相互為用，倘若強將二者分離觀察，非僅建物將因
          失卻門扇而難以遮風避雨，更因無法區隔內外或通行
          而減損建物應有效用之慮外，單就鐵門觀之，苟非與
          建物結合亦難謂有何具體經濟效益可言。故上述鐵捲
          門5 樘、防盜鐵窗暨鋁窗各17扇客觀上俱應認定分別
          附合於系爭建物而成為其重要成分。又佐以原告前自
          97年12月3 日起業因本院送達不動產權利移轉證書而
          取得系爭建物所有權，依法應併予取得上述鐵捲門、
          防盜鐵窗暨鋁窗之所有權。從而被告張永芳、張存財
          主觀上既均明知原告已因法院拍賣而取得該等物品所
          有權，猶於99年6 月13日共同擅自予以拆卸搬離，揆
          諸前揭說明，渠2 人就此部分所為自屬共同侵害原告
          之財產權而應連帶負損害賠償責任。
      (2)被告有無原告所指無權占用系爭434 、435 、437 號土
        地及其上地上物之舉？
        系爭豬舍暨其占用土地部分：
          1.按拍賣之不動產，買受人自領得執行法院所發給權
            利移轉證書之日起，取得該不動產所有權，強制執
            行法第98條第1 項前段定有明文。查系爭434 、43
            5 號土地原係被告張永芳所有，前經本院95年度執
            字第12154 號強制執行事件予以拍賣，由原告於96
            年6 月20日標得該2 筆土地所有權，嗣於96年7 月
            11日送達不動產權利移轉證書予原告收受；又系爭
            豬舍原係由被告張存發於85年間所出資興建，經本
            院96年度執字第63987 號執行事件併同被告張永芳
            所有系爭437 號土地、系爭建物、棚架及屋頂予以
            拍賣，由原告於97年11月5 日標得該等不動產所有
            權，嗣於97年12月3 日經本院送達不動產權利移轉
            證書予原告收受等節，俱如前述，參以首揭說明，
            原告依法應自96年7 月11日方取得系爭434 、435
            號土地所有權，其後直至97年12月3 日始再取得43
            7 號土地暨系爭豬舍所有權之情，應堪認定。
          2.又系爭豬舍最初既由被告張存發出資興建而取得所
            有權，其後雖由原告因法院拍賣而取得該建物所有
            權，惟依卷附切結書所載：「二茲因查封豬舍內存
            放多項農用器材…」、「三搬運時間自2009年3 月
            18日起至4 月5 日止」及「附註：所拍之豬舍及內
            部存放之農用器材係其子張存發所有，俟所有農用
            器材搬運完畢後自動放棄（4 月21日至）交由承拍
            人自行使用」等語觀之（參見本院卷一第87頁），
            適可推認該建物直至98年4 月6 日原告自行拆除之
            日前，仍係由被告張存發作為個人放置農用器材使
            用，是本院參諸系爭豬舍既無占用系爭434 、435
            及437 號土地之合法權源，且被告張存發猶未於原
            告最初取得系爭434 、435 號土地所有權後主動拆
            除系爭豬舍，以致該2 筆土地要因該豬舍坐落其上
            而使原告無法就此部分任意為其他目的使用，嗣於
            原告再因拍賣取得系爭437 號土地及豬舍所有權後
            ，被告張存發仍繼續以上述方式占用系爭豬舍暨其
            所坐落系爭434 、435 及437 號土地，故被告張存
            發空言辯稱：伊並未實際使用系爭豬舍，亦無占用
            原告所有之土地云云，洵無足採。準此，被告張存
            發既未能針對系爭豬舍前自96年7 月11日（即原告
            取得系爭434 、435 號土地所有權之日）至98年4
            月5 日（即原告拆除系爭豬舍之前1 日）止占用系
            爭434 、435 號土地，及自97年12月3 日（即原告
            取得系爭437 號土地及系爭豬舍所有權之日）起至
            98年4 月5 日止占用系爭437 號土地及系爭豬舍有
            何合法權源一節舉證以實其說，故原告主張被告張
            存發於上述期間分別無權占用系爭434 、435 、43
            7 號土地及系爭豬舍為有理由，逾此期間之其他主
            張即屬無據。
          3.次按，民法所稱「占有」係指對於物有事實上管領
            力之一種狀態。是本件固據原告堅稱：被告張春梅
            、張永芳及張存財均明知被告張存發無權占用系爭
            豬舍及所坐落系爭434 、435 及437 號土地，卻未
            加制止，遂認渠3 人亦與被告張存發共同無權占用
            前開不動產，並提出前開切結書（參見本院卷一第
            87頁）擬證明被告張永芳確有共同占用之情事云云
            。然承前所述，系爭豬舍本係被告張存發所有，故
            前開切結書所載「立切結書人張永芳因所有豬舍被
            法院查封」云云，顯與事實有悖而不足採。又觀乎
            該切結書內容雖載明係被告張永芳為取回系爭豬舍
            內所存放各項農用器材而簽立，惟其中附註欄已同
            時記載上述農用器材均係被告張存發所有之物，尚
            無從憑此遽認被告張永芳果有使用系爭豬舍及占用
            其所坐落土地之事實。又原告既未能積極舉證被告
            張春梅、張永芳及張存財果有占用前開土地或系爭
            豬舍之事實，是倘原告前揭所稱渠3 人明知被告張
            存發以系爭豬舍占用前開土地而未予阻止之情為真
            ，然渠等依法既未負有任何必須阻止被告張存發前
            開無權占有行為之積極作為義務，實難徒以渠等先
            前未有勸令被告張存發拆除系爭豬舍或阻止其繼續
            占用前開土地，即率爾推認被告張春梅、張永芳及
            張存財就系爭豬舍暨其所坐落土地部分有何共同無
            權占用之情事，故原告此部分主張顯屬無稽。
        系爭建物、棚架及屋頂暨所占用土地部分：
          1.承前所述，原告先前雖依本院96年度執字第63987
            號強制執行程序標得系爭437 號土地與系爭建物、
            棚架及屋頂，惟依強制執行法第98條第1 項前段規
            定須自97年12月3 日始因本院送達不動產權利移轉
            證書予其收受而取得該等不動產所有權，從而原告
            所主張被告無權占用前開不動產之期間，其中自97
            年11月5 日起至同年12月2 日（即原告取得所有權
            之前一日）止，因其依法尚非該等不動產之所有權
            人而不得逕對被告主張無權占用。
          2.其次，系爭建物先前係由被告張永芳與其妻張王來
            招妹所居住使用一節，業為兩造所不爭執，是此部
            分事實堪予認定。又本件雖據證人葉秀蘭到庭證述
            ：被告張存財經常在該處進出，並時常自系爭建物
            搬東西前往田地工作，被告張春梅亦經常回去探望
            張王來招妹等語在卷（參見本院卷二第214 至215
            頁），然依該證人陳述內容非僅未有片語言及被告
            張存發曾居住在系爭建物之情事，復佐以被告張永
            芳與其妻張王來招妹與被告張春梅、張存財彼此間
            本為直系血親關係，縱令該被告2 人時而前往探望
            父母，本屬人之常情，猶難徒憑此情即遽認渠2 人
            先前亦有共同居住於該址之事實。至原告既始終未
            能針對被告張春梅、張存財及張存發先前果有居住
            於系爭建物，則其空言主張該被告3 人前自97年12
            月3 日起共同繼續無權占用系爭建物、棚架及屋頂
            迄今云云，顯與事實有悖而不足採信。
          3.按強制執行法上之拍賣，應解釋為買賣之一種，即
            以債務人為出賣人，拍定人或承受人為買受人。而
            不動產之出賣人，固負有交付出賣之不動產於買受
            人之義務，但在未交付前，出賣人繼續占有該買賣
            標的物，尚難指為無權占有，亦不因已辦理所有權
            移轉登記而有異（最高法院86年度台上字第724 號
            判決意旨參照）。是本件茲據被告張永芳抗辯：伊
            自99年6 月11日業已搬離系爭建物等語在卷，又原
            告既未證明被告張永芳自99年6 月17日法院點交後
            猶有居住使用系爭建物、棚架之情為真，則原告空
            言主張被告張永芳自法院點交後仍繼續無權占用該
            不動產迄今云云，容非有據。再者，被告張永芳前
            自原告97年12月3 日取得前開不動產所有權後，雖
            仍繼續居住於系爭建物及使用系爭棚架，直至99年
            6 月11日方始搬離該址，又參以前述系爭437 號土
            地於98年1 月15日業經本院執行處點交在案，系爭
            建物及棚架則直至99年6 月17日方始辦理點交，參
            以前揭說明，被告張永芳既為前開不動產之出賣人
            （執行債務人），是其於交付該等不動產予原告前
            （即法院點交前），依法仍屬有權占有，從而原告
            主張被告張永芳於法院點交前無權占用系爭437 號
            土地（97年12月3 日起至98年1 月15日點交前止）
            、系爭建物及棚架（97年12月3 日起至99年6 月17
            日點交前止）云云，顯非可採。然被告張永芳既於
            本院執行處98年1 月15日點交系爭437 號土地後仍
            繼續居住使用系爭建物及棚架，且未能就此占有系
            爭437 號土地期間提出合法權源為據，故原告主張
            被告張永芳自98年1 月15日起至99年6 月11日止無
            權占有系爭437 號土地一節，仍屬可採。
          4.此外，原告另主張被告張永芳現時仍在系爭屋頂下
            自行搭建鐵皮建物加以使用一節，業有現場照片為
            證（參見本院卷一第211 至212 頁），且經證人葉
            秀蘭到庭證述屬實（參見本院卷二第214 、216 頁
            ），復為被告張永芳所是認無訛（參見本院卷一第
            195 頁反面），是此部分事實堪予認定。然本院審
            諸系爭屋頂前經測量結果乃位於非屬原告所有之系
            爭438 號土地，故原告雖因法院拍賣而取得系爭屋
            頂所有權，惟就此部分要係無權占用他人土地（詳
            後述），而被告張永芳既經系爭438 號土地所有權
            人同意得就系爭屋頂下方土地範圍自行搭蓋鐵皮建
            物使用，縱令其上另有原告所有之系爭屋頂，仍不
            得遽謂被告張永芳此舉已屬無權占用原告該等不動
            產，故原告此部分主張亦非有據。
      (3)原告請求被告應將附圖一所示A 、B 部分（即占用系爭
        437 號土地部分面積199.21平方公尺）所占用系爭437
        號土地其上地上物予以拆除後，並將該占用土地騰空返
        還予原告，有無理由？
        查附圖一所示A 、B 部分各係系爭棚架及屋頂，且該等
        不動產前由原告依法院拍賣程序而於97年12月3 日取得
        所有權一節，業如前述，是原告本得基於所有權人之地
        位自行處分該等地上物，要無另行訴請被告代為拆除之
        理，故原告此部分請求顯屬於法有違。又原告前開請求
        返還附圖一A 、B 部分所示土地（即占用系爭437 號土
        地部分面積199.21平方公尺，已扣除系爭屋頂占用系爭
        438 號土地77.4平方公尺），但其中附圖一所示A 部分
        （系爭屋頂）所坐落同段433 、440 地號土地，與B 部
        分（系爭棚架）占用438 號土地（即附圖二所示B 部分
        19.02 平方公尺）及同段433 號土地（1.56平方公尺）
        俱非原告所有，是其本無從基於所有權人之地位請求返
        還。至附圖一所示B 部分所坐落其餘土地（即興建面積
        222.71平方公尺－附圖二所示B 部分19.02 平方公尺－
        占用同段433 號土地1.56平方公尺＝202.13平方公尺）
        既屬原告所有，且依前述此部分土地非僅未曾由被告張
        春梅、張存發及張存財加以占有，且被告張永芳前經法
        院99年6 月17日法院點交後即未再予占有使用，則原告
        請求被告應將該部分土地騰空返還部分亦屬無據，均應
        予駁回。
      (4)原告依侵權行為及不當得利之法律關係請求被告連帶賠
        償損害或返還不當得利有無理由？如有，則其所得請求
        數額為何？
        承前所述，被告張永芳、張存財2 人前於99年6 月13
          日擅自拆卸搬離如本院勘驗筆錄所載編號2 、3 、4
          、5 (1)(2)鐵捲門共5 樘及編號8 至16防盜鐵窗暨鋁窗
          各17扇，共同不法侵害原告此部分財產權而應負連帶
          賠償責任，是依卷附鑑定報告認定此部分財產損害復
          原費用合計48萬3208元（參見鑑定報告第10之1 頁價
          格鑑估明細表編號1 至5 、8 及31，其中編號5 部分
          僅以2 樘計算）。另佐以系爭建物乃於78年間由被告
          張永芳出資興建，茲依行政院所頒固定資產耐用年數
          表所定房屋其他附屬設備之耐用年數為10年，並參酌
          所謂「平均法」即以固定資產成本減除殘價後之餘額
          ，按固定資產耐用年數表規定之耐用年數平均分攤，
          計算其每期折舊額之方式加以計算，前開鐵捲門、防
          盜鐵窗暨鋁窗均因超過使用年限而已完全折舊，故該
          等物品殘價總計為4 萬3928元（計算方式：殘價＝取
          得成本49萬3208元÷《耐用年數10年＋1 》＝4 萬48
          37元）。是以原告就此部分財產損害僅得請求被告張
          永芳、張存財連帶賠償4 萬4837元，逾此範圍之請求
          即無理由，應予駁回。
        按無法律上之原因而受有利益，致他人受有損害者，
          應返還其利益，民法第179 條定有明文。又依不當得
          利之法則請求返還不當得利，以無法律上之原因而受
          有利益，致他人受有損害為要件，故其得請求返還之
          範圍應以對方所受之利益為度，非以請求人所受損害
          若干為準，無權占有他人土地，可能獲得相當於租金
          之利益為社會通常之觀念，最高法院61年度台上字第
          1695號著有判例可參。查被告張存發前自96年7 月11
          日（即原告取得系爭434 、435 號土地所有權之日）
          至98年4 月5 日（即原告拆除系爭豬舍之前1 日）止
          以系爭豬舍無權占用系爭434 、435 號土地，與自97
          年12月3 日（即原告取得系爭437 號土地所有權之日
          ）起至98年4 月5 日止無權占用系爭437 號土地（原
          告未併予請求占用系爭豬舍之不當得利，參見本院卷
          二第254 頁），以及被告張永芳自98年1 月15日起至
          99年6 月11日止因繼續使用系爭建物及棚架而無權占
          有系爭437 號土地等情，俱如前述，則原告自得依據
          不當得利之法律關係訴請被告張存發、張永芳分別給
          付因占用前開土地所獲有相當於租金之不當得利，而
          原告既不能證明被告張春梅、張存財有共同無權占用
          之事實，自不得對該2 人主張獲有相當於租金之不當
          得利。
        查系爭434 、434 及437 號土地均坐落於高雄市美濃
          區○○○○道台28線約300 至400 公尺，須由台28線
          轉入產業道路始能抵達，東側同段433 號土地其上鋪
          有水泥可供人車往來通行使用，鄰近土地多係作為農
          業使用，並建有少數1 、2 層樓建物及公墓等情，業
          經本院勘驗在卷（參見本院卷一第195 頁），綜此本
          院乃認本件應以系爭土地現時申報地價年息5%作為計
          算相當於租金之不當得利之標準，方屬允恰。爰就原
          告所請求不當得利計算期間暨數額分述如下（元以下
          均四捨五入）：
          1.被告張存發部分：
            茲依系爭434 、435 及447 號土地現時申報地價均
            為每平方公尺224 元暨年息5%計算，再佐以被告張
            存發以系爭豬舍占用系爭434 、435 號土地面積合
            計為454.12平方公尺（115.56平方公尺＋338.56平
            方公尺＝454.12平方公尺）及占用期間20月又26日
            （96年7 月11日起至98年4 月5 日止），與占用系
            爭437 號土地面積163.2 平方公尺及占用期間5 月
            又3 日（97年12月3 日起至98年4 月5 日止）等情
            ，據此計算被告張存發獲有相當於租金之不當得利
            數額各為8847元（《224 元×454.12平方公尺×5%
            ÷12月》≒每月424 元，再以20月又26日計算）及
            775 元（《224 元×163.2 平方公尺×5%÷12月》
            ≒每月152 元，再以5 月又3 日計算），合計9622
            元。
          2.被告張永芳部分：
            同依系爭437 號土地現時申報地價每平方公尺224
            元及年息5%計算，復參以被告張永芳以系爭建物及
            棚架占用該土地面積合計為302.79平方公尺（系爭
            建物187.36平方公尺＋系爭棚架115.43平方公尺＝
            302.79平方公尺）及占用期間16月又28日（自98年
            1 月15日起至99年6 月11日止），據此計算被告張
            永芳就此部分所獲相當於租金之不當得利數額為47
            92元（《224 元×302.79平方公尺×5%÷12月》≒
            每月283 元，再以16月又28日計算）。
          3.綜上所述，原告主張被告張存發、張永芳因無權占
            有系爭434 、435 及437 號土地所獲有相當於租金
            之不當得利數額，各得請求被告張存發、張永芳分
            別給付9622元及4792元，逾此範圍之其餘請求暨請
            求被告張春梅、張存財連帶給付部分，核屬無據而
            應予駁回。
        另依民法第229 條規定給付無確定期限者，債務人於
          債權人得請求給付時，經其催告而未為給付，自受催
          告時起，負遲延責任；其經債權人起訴而送達訴狀，
          或依督促程序送達支付命令，或為其他相類之行為者
          ，與催告有同一之效力。經查原告所提出起訴狀繕本
          係於99年10月6 日送達予被告張永芳收受（參見本院
          卷一第21頁），另以書狀追加被告張存財、張存發部
          分，該準備書狀則係分別於100 年3 月9 日（被告張
          存財部分及同年3 月21日（被告張存發部分）送達予
          渠2 人收受在案（參見本院卷一第201 頁、卷二第3
          頁），故原告就上述被告張永芳、張存財及張存發應
          給付部分另請求自上述書狀送達翌日起至清償日止按
          週年利率5%計算之利息，亦屬有據，至逾此範圍之其
          他請求即屬無據，應予駁回。
        末查，原告雖另主張依侵權行為之法律關係請求被告
          因無權占有系爭434 、435 及437 號土地而須連帶賠
          償相當於租金之損害云云，惟依前述被告張春梅、張
          存財俱無原告所指無權占有前開土地之事實，又被告
          張永芳、張存發各自因無權占有前開土地所獲有相當
          於租金之不當得利（或損害）數額既經本院認定如前
          ，原告復未能證明其就前開駁回部分尚有何其他損害
          ，以及被告張永芳、張存發就渠2 人上述無權占有前
          開土地果有成立共同侵權行為等情，是其就前開駁回
          部分另依侵權行為請求被告連帶賠償洵屬無據，應併
          予駁回。
    (二)反訴部分：
      (1)反訴被告占有系爭438號土地有無合法權源？
        按民法第148 條規定行使權利，不得以損害他人為主
          要目的，若當事人行使權利，雖足使他人喪失利益，
          而茍非以損害他人為主要目的，即不在該條所定範圍
          之內。查本件固據反訴被告抗辯：系爭建物合法領有
          使用執照，足見興建時已取得系爭438 號土地其他共
          有人之同意；況反訴原告明知系爭建物坐落於系爭43
          8 號土地多年，先前均未為反對之意思表示，卻遲至
          反訴被告拍賣取得系爭建物後方始訴請拆屋還地，顯
          屬權利濫用云云。然本院細繹卷附系爭建物前於77、
          78年間聲請建造執照暨使用執照之書面資料（參見本
          院卷一第141 至156 頁），所記載建築地點均係坐落
          「原高雄縣美濃鎮○○段1469地號土地（即系爭437
          號土地）」，憑此實難遽謂張永芳是時果有徵得系爭
          438 號土地所有權人同意而得以興建系爭建物之情事
          。又參以本院96年度執字第63987 強制執行事件拍賣
          公告備註欄內業已載明系爭建物、棚架及屋頂現時均
          占用系爭438 號土地，且該占用土地部分不在拍賣範
          圍，將來有被訴請拆除之虞等情綦詳（參見本院卷一
          第109 頁），據此堪認反訴被告於投標之初主觀上亦
          已知悉上情無訛。準此，反訴被告既未舉證張永芳與
          系爭438 號土地所有權人彼此間確有就系爭建物、棚
          架及屋頂占用範圍成立使用土地之合意，復未提出有
          何使用系爭438 號土地之其他合法權源，或積極證明
          反訴原告主觀上果係專以損害反訴被告為主要目的，
          是其空言抗辯反訴原告請求拆除系爭建物、棚架及屋
          頂所占用系爭438 號土地部分暨返還該占用土地之舉
          為權利濫用云云，誠屬無稽。
        次按，民法第425 條之1 法定租賃關係及第876 條有
          關法定地上權之規定，均須以土地及其土地上之建築
          物原本即同屬於一人所有為前提。查系爭建物、棚架
          及屋頂原本雖為張永芳所有，但該等不動產所占用系
          爭438 號土地自始即非其所有，況系爭438 號土地既
          非屬本院96年度執字第63987 強制執行事件拍賣範圍
          ，且依前述系爭建物、棚架及屋頂乃係無權占用系爭
          438 號土地，二者亦無所謂土地及其上建築物（房屋
          ）同時或先後讓與相異之人之情事，依法自無適用或
          類推適用前開法條之餘地，故反訴被告主張應類推適
          用民法第425 條之1 及第876 條云云，顯屬誤認。
      (2)反訴原告請求反訴被告拆除如附圖二所示A 、B 、C 部
        分土地其上地上物暨返還所占用土地及相當於租金之不
        當得利，有無理由？
        按所有人對於無權占有或侵奪其所有物者，得請求返
          還之；對於妨害其所有權者，得請求除去之；有妨害
          其所有權之虞者，得請求防止之，民法第767 條定有
          明文。其次，各共有人對於第三人，得就共有物之全
          部為本於所有權之請求，但回復共有物之請求，僅得
          為共有人全體之利益為之，民法第821 條亦有明文。
          倘共有人中之一人起訴時，在聲明中請求應將共有物
          返還於共有人全體，即係為共有人全體利益請求，無
          須表明全體共有人之姓名，最高法院84年台上字第33
          9 號著有判例可資參照。又以無權占有為原因，請求
          返還土地者，占有人對土地所有權存在之事實無爭執
          ，而僅以非無權占有為抗辯者，土地所有權人對其土
          地被無權占有之事實無舉證責任，占有人自應就其取
          得占有係有正當權源之事實證明之。承前所述，系爭
          建物、棚架及屋頂現時係占用如附圖二所示系爭438
          號土地面積合計117.78平方公尺（即A 部分21.36 平
          方公尺＋B 部分19.02 平方公尺＋C 部分77.4平方公
          尺＝117.78平方公尺），又反訴被告既因法院拍賣而
          取得該等不動產所有權，復未能提出有何合法占用系
          爭438 號土地之正當權源以資抗辯，故反訴原告本於
          所有權人地位訴請反訴被告拆除上述系爭建物、棚架
          及屋頂所占用系爭438 號土地如附圖二所示A 、B 、
          C 部分，並為該土地全體共有人之利益請求反訴被告
          將該等建物所占用土地面積合計117.78平方公尺騰空
          返還予原告暨其他共有人為有理由，應予准許。
        次按，民法第821 條規定各共有人固得為共有人全體
          之利益，就共有物之全部為回復共有物之請求，惟請
          求返還不當得利並無該條規定之適用，請求返還不當
          得利而其給付可分者，各共有人僅得按其應有部分，
          請求返還（最高法院88年度台上字第1341號判決意旨
          參照）。承前所述，反訴被告所有之系爭建物、棚架
          及屋頂部分均係無權占用系爭438 號土地，則反訴原
          告依法自得按其就系爭438 號土地應有部分比例請求
          反訴被告返還相當於租金之不當得利。為此本院參酌
          兩造均同意就此部分依反訴原告所主張以實際占用面
          積及申報地價年息10% 之方式計算（參見本院卷二第
          157 頁），及反訴原告就系爭438 地號土地應有部分
          為3098分之2061暨反訴被告上述無權占用面積合計為
          117.78平方公尺，據此計算反訴原告每月得請求反訴
          被告相當於租金之不當得利數額為146 元（《224 元
          ×117.78平方公尺×10% ÷12月》×3098分之2061≒
          146 元），是其就此部分僅主張145 元，應屬可採。
          再佐以反訴被告前自97年12月3 日起業已取得系爭建
          物、棚架及屋頂之所有權，反訴原告則於99年2 月12
          日取得系爭438 號土地應有部分等情，故反訴原告請
          求反訴被告應自99年12月2 日起至返還上述土地之日
          止，按月於每月2 日給付反訴原告145 元，及各自每
          月3 日起至清償日止按週年利率5%計算之利息為有理
          由，亦應准許。
  五、綜前所述，原告依據民法第179 條、第184 條及第185 條
      規定提起本訴請求：(1)被告張永芳、張存財應連帶給付原
      告4 萬4837元，及被告張永芳自99年10月7 日起、被告張
      存財自100 年3 月10日起，均至清償日止，按週年利率5%
      計算之利息；(2)被告張存發應給付原告9622元，及自100
      年3 月22日起至清償日止按週年利率5%計算之利息；(3)被
      告張永芳應給付原告4792元，及自99年10月7 日起至清償
      日止按週年利率5%計算之利息，為有理由，均應准許，逾
      此範圍外之請求則屬無據，依法應予駁回。另反訴原告依
      民法第767 條、第821 條及第179 條規定請求：(1)反訴被
      告應將系爭438 號土地如附圖二所示A 部分面積21.36 平
      方公尺、B 部分面積19.02 平方公尺及C 部分面積77.4平
      方公尺其上地上物拆除後，將上述土地騰空返還予反訴原
      告及其他共有人；(2)反訴被告應自99年12月2 日起至返還
      上述土地之日止，按月於每月2 日給付反訴原告145 元，
      及各自每月3 日起至清償日止按週年利率5%計算之利息，
      為有理由，亦應准許。
  六、再本件本訴部分所命被告給付金額暨反訴部分所命反訴被
      告給付金額均未逾50萬元，應依民事訴訟法第389 條第1
      項第5 款規定俱依職權宣告假執行。又原告及反訴原告雖
      均陳明願供擔保聲請假執行之宣告，惟其聲請不過僅係促
      請法院職權之發動，本院自無庸就其此部分聲請為准駁之
      裁判，併予指明。至反訴部分業據反訴被告陳明願供擔保
      聲請免為假執行，經核要無不合，爰分別酌定相當擔保金
      額併准許之。
  七、本件事證已臻明確，兩造其餘主張陳述及所提證據方法，
      經本院斟酌後認均不足以影響本判決結果，自無逐一詳予
      論駁之必要，併此敘明。
  八、此外，原告就本訴部分雖獲有一部勝訴、一部敗訴之判決
      ，然本院審諸原告勝訴金額非僅核與其原請求金額（478
      萬元）顯然相差過鉅，又原告於訴訟過程中除堅持主張被
      告不當得利數額高達為118 萬元外，有關鑑定費用部分亦
      係原告堅稱須以系爭建物重建所需費用作為計算損害賠償
      數額之基礎，方始依其聲請而實施此項鑑定，故本院乃認
      本訴所生訴訟費用主要實係可歸責於原告所發生，遂就本
      訴部分裁定應由原告負擔全部訴訟費用。
  九、據上論結，本件原告之訴一部有理由，一部無理由，反訴
      原告之訴為有理由，依民事訴訟法第389 條第1 項第5 款
      、第79條，第85條第2 項，判決如主文。
中    華    民    國   100    年    11    月    14    日
                  民事第六庭  法  官  陳明呈
以上正本係照原本作成。
如對本判決上訴，須於判決送達後20日內向本院提出上訴狀。如
委任律師提起上訴者，應一併繳納上訴審裁判費。
中    華    民    國   100    年    11    月    14    日
                              書記官  黃靖媛